【裁判字號】    89,簡上,127
【裁判日期】    890809
【裁判案由】    台灣地區與大陸地區人民關係條例
【裁判全文】
臺灣臺北地方法院刑事判決                        八十九年度簡上字第一二七號
    上  訴  人
    即  被  告  丁○○
    上  訴  人
    即  被  告  鍊金寶有限公司  設：台北縣中和市○○路二六五巷一０弄六號
    代  表  人  甲○○
右列上訴人等因違反臺灣地區與大陸地區人民關係條例案件，不服本院新店簡易庭八
十九年度店簡字第二六七號，中華民國八十九年四月二十八日第一審刑事簡易判決（
檢察官聲請簡易判決處刑案號：台灣台北地方法院檢察署八十八年度偵字第二五九七
二號、八十九年度偵字第一八二二號），提起上訴，本院管轄之第二審合議庭判決如
左：
    主      文
原判決撤銷。
丁○○法人之受僱人，連續因執行業務違反不得僱用大陸地區人民在臺灣地區從事未
經許可之工作之規定，科罰金新台幣參萬元，如易服勞役以銀元參佰元即新台幣玖佰
元折算壹日。
鍊金寶有限公司其受僱人，連續因執行業務違反不得僱用大陸地區人民在臺灣地區從
事未經許可之工作之規定，科罰金新台幣參萬元。
    事      實
一、丁○○係設址於台北縣中和市○○路二六五巷一０弄六號鍊金寶有限公司（以下
    稱鍊金寶公司）之受僱人，平日在該公司負責管理公司之出入帳會計及為該公司
    僱用工人等業務（該公司之代表人則為其夫甲○○）。丁○○明知不得僱用大陸
    地區人民在台灣地區從事未經許可之工作，竟基於概括之犯意，於執行該公司業
    務之時，先於民國八十八年五月十七日僱用以延期照料名義進入台灣地區之大陸
    地區人民乙○○在鍊金寶公司設於台北縣新店市○○路○段一之四號之工廠內從
    事未經許可之垃圾清理及寶特瓶回收等資源回收工作，每月薪資新台幣（以下同
    ）一萬八千元，又於八十八年九月十六日僱用以探病名義進入台灣地方之大陸地
    區人民丙○○在鍊金寶公司前述台北縣新店市之工廠內從事未經許可之垃圾清理
    及寶特瓶回收等資源回收工作，每月薪資亦為一萬八千元，迨於八十八年十一月
    二十七日凌晨一時三十分許，為警在台北縣新店市○○路、永平路口查獲乙○○
    及丙○○二人，而知上情。
二、案經台北縣警察局新店分局報告台灣台北地方法院檢察署檢察官偵查（被告丁○○部分）及由台灣台北地方法院檢察署檢察官自動檢舉（鍊金寶公司部分）後聲
    請以簡易判決處刑。
    理      由
一、上訴人即被告丁○○經合法傳喚，無正當理由未於本院所指定之審判期日到庭，
    惟據其於本院調查時並不否認其為上訴人即被告鍊金寶公司之受僱人，平日在該
    公司負責管理公司之出入帳會計及為該公司僱用工人等業務，並有於前述時間分
    別僱用乙○○、丙○○在前述地點從事前開工作等事實，而乙○○、丙○○二人
    確均係大陸地區人民，而各分別係以延期照料及探病之名義進入台灣地區，此有
    其二人之大陸地區身分證及中華民國台灣地區旅行證在卷可憑（八十八年度偵字
    第二五九七二號偵查卷第十二頁至第十三頁參照），另被告丁○○係分別自前開
    時間各以月薪一萬八千元之代價僱用乙○○、丙○○等二人，亦業據其於警訊及
    於檢察官偵查時所不否認（前揭偵查卷第四頁反面偵訊筆錄及第二八頁至第二九
    頁反面訊問筆錄參照），就其此部分之供述核亦與乙○○及丙○○二人於警訊時
    所供述之情節相符（前開偵查卷第七頁至第十頁偵訊筆錄參照），惟矢口否認有
    任何違反大陸地區與臺灣地區人民關係條例之犯行，辯稱：我雖然有僱用那二個
    人，不過我並不知道他們二個人是大陸地區人民云云，惟查：
    乙○○於警訊時供稱：我是自己在台尋找到丁○○，告知她我是大陸來台人士，
    丁○○僱用我擔任寶特瓶分類工作（前揭偵查卷第七頁反面偵訊筆錄參照），另
    參以被告丁○○於本院八十九年六月三十日調查時自承鍊金寶公司除僱用乙○○
    及丙○○二人外，尚有僱用具中華民國國籍之工人十位，且僱用這十位工人時均
    有看他們的身分證（當日訊問筆錄參照），則綜合證人乙○○及被告丁○○上開
    供述以觀，被告丁○○於僱用乙○○時必已因由乙○○之上開陳述而知其係大陸
    地區人民，且被告丁○○僱用其他工人均有檢視其國民身分證，而定係被告丁○○知悉其所僱用之乙○○及丙○○二人均非中華民國人民，而係大陸地區人民，
    才未檢視其二人根本沒有之我國身分證，被告丁○○辯稱其並不知道乙○○、丙○○二人為大陸地區人民乙節顯無可採，本件事證明確，上訴人丁○○之犯行堪
    以認定。
二、按台灣地區與大陸地區人民關係條例第十五條第四款規定任何人「不得僱用大陸
    地區人民在臺灣地區從事未經許可之工作。」，其立法意旨無非以兩岸現仍以對
    立分裂狀態存在，雖為兼顧人倫，而准大陸地區人民來台探親、奔喪，且為因應
    各種現實上之需要（如勞力之短缺）而於由主管機關許可後得引進大陸地區人民
    在台灣工作，惟因兩岸現仍以分治狀態而存在，若有行為人僱用大陸地區人民從
    事未經許可之工作，則行政機關將無法有效確實監督該大陸地區人民在台之行動
    ，而將對國家利益有所危害，核被告丁○○為被告鍊金寶公司之受僱人，其因執
    行業務，先後連續違反前揭規定僱用分別以延期照料及探病名義來台之大陸地區
    人民乙○○、丙○○從事未經許可之前開工作，核被告丁○○所為係犯同條例第
    八十三條第一項之罪；而被告鍊金寶公司則因其受僱人執行業務違反首揭規定，
    應依同條例第八十三條第四項前段規定，科以同條第一項之罰金。被告丁○○先
    後二次違反上開規定之犯行，時間緊密，犯意概括，所犯構成要件均相同，為連
    續犯，依刑法第五十六條規定，以一罪論，並加重其刑。原審援引前開法條對被
    告丁○○及鍊金寶公司為論罪科刑，固非無見，惟被告丁○○為被告鍊金寶公司
    之受僱人，已有如前述，其係以法人受僱人之身分執行業務而違反前揭規定，且
    上訴人鍊金寶公司之代表人為甲○○，亦有該公司之公司執照在卷可憑（前揭偵
    查卷第十一頁正面參照），原審誤認被告丁○○為被告鍊金寶公司之代表人因執
    行業務而違反前揭規定，容有未洽，上訴人之上訴並無理由已有如前述，惟原判
    決既有不當，自應由本院將原判決撤銷，爰審酌被告丁○○所僱用乙○○、丙○○所從事之工作性質暨其之智識程度、犯後態度等一切情狀，各量處被告丁○○
    及鍊金寶公司分別如主文第二項及第三項所示之刑，並就被告丁○○部分諭知易
    服勞役之折算標準。
三、上訴人丁○○及鍊金寶公司經合法傳喚，無正當理由未於本院所指定之八十九年
    七月二十六日審判期日到庭，依刑事訴訟法第四百五十五條之一第三項準用同法
    第三百七十一條規定，爰不待其陳述，逕行判決，應予說明。
據上論斷，應依刑事訴訟法第四百五十五條之一第一項、第三項、第三百六十九條第
一項前段、第三百六十四條、第三百七十一條、第二百九十九條第一項前段，臺灣地
區與大陸地區人民關係條例第十五條第四款、第八十三條第一項、第四項前段，刑法
第十一條前段、第五十六條、第四十二條第二項、罰金罰鍰提高標準條例第二條，現
行法規所定貨幣單位折算新台幣條例第二條，判決如主文。
本案經檢察官陳進德到庭執行職務。
中      華      民      國      八十九      年     八     月     九     日
                                  臺灣臺北地方法院刑事第三庭
                            審  判  長  法    官  陳  興  邦
                                        法    官  劉  台  安
                                        法    官  葉  建  廷
右正本證明與原本無異。
本判決不得上訴。
                                        書 記 官  許  婉  如
中      華      民      國      八十九      年     八     月    十六    日
附錄本案論罪科刑所依據之法條全文：
臺灣地區與大陸地區人民關係條例第十五條
左列行為不得為之：
(一)使大陸地區人民非法進入臺灣地區。
(二)招攬臺灣地區人民未經許可使之進入大陸地區。
(三)使大陸地區人民從事未經許可或與許可目的不符之活動。
(四)僱用大陸地區人民從事未經許可或與許可範圍不符之工作。
(五)居間介紹他人為前款之行為。
臺灣地區與大陸地區人民關係條例第八十三條
一違反第十五條第四款或第五款規定者，處一年以下有期徒刑、拘役或科或併科新台
  幣三十萬元以下罰金。
二意圖營利而違反第十五條第五款規定者，處三年以下有期徒刑、拘役或科或併科新
  台幣六十萬元以下罰金。
三法人之代表人、法人或自然人之代理人、受僱人或其他從業人員，因執行業務犯前
  二項之罪者，除處罰行為人外，對該法人或自然人並科以前二項所定之罰金。但法
  人之代表人或自然人對於違反之發生，已盡力為防止行為者，不在此限。


司法院資訊處製作；財團法人民間司法改革基金會備份。
